【裁判字號】    97,台非,338
【裁判日期】    970717
【裁判案由】    偽造文書
【裁判全文】
最高法院刑事判決              九十七年度台非字第三三八號
上  訴  人  最高法院檢察署檢察總長
被      告  甲○○
上列上訴人因被告偽造文書案件，對於台灣台中地方法院中華民
國九十四年八月三十一日第一審確定判決（九十四年度易字第七
七六號，聲請簡易判決處刑案號：台灣台中地方法院檢察署九十
四年度偵字第二五四九號），認為違背法令，提起非常上訴，本
院判決如下：
    主  文
原判決撤銷，由台灣台中地方法院依判決前之程序更為審判。
    理  由
非常上訴理由稱：「按判決不適用法則或適用不當者，為違背法
令，復按案件之審判係違背法令者，得提起非常上訴，刑事訴訟
法第三百七十八條、第四百四十一條分別定有明文。又查『刑法
上所稱之公印，係指表示公署或公務員資格之印信而言，如不足
以表示公署或公務員之資格者，不得謂之公印，即為普通印章。
上訴人等所偽造之【交通部公路總局監理處行車執照之章】，其
機關全銜之下既綴有【行車執照之章】數字，其非依印信條例規
定，由上級機關所製發之印信，以表示該機關之資格者甚明，自
非公印。』、『刑法所稱公印，係指表示公署或公務員資格之印
信而言，如機關內收發室之圖記，僅足為該機關內一部分之識別
，不足以表示公署或公務員之資格，不得謂之公印，而為普通印
章。本件被告所偽造之【交通部駕駛執照製發之章】及【交通部
製發駕駛執照】鋼印，其機關全銜之下既綴有【駕駛執照製發之
章】、【製發駕駛執照】字樣，即非依印信條例規定所製發，以
表示該機關資格之印信，自非公印。』貴院六十九年台上字第一
六七六號判例、八十九年度台上字第七０九三號判決意旨可資參
照。本件原確定判決係以被告甲○○將其照片交予綽號『大頭』
者黏貼於載有『鄭皓明』之汽車駕駛執照上，並於證件紙本及相
片與證件紙本之騎縫處，分別偽造【交通部駕駛執照製發之章】
及【交通部公路總局簽發之章】（為鋼印）等公印文之方式偽造
完成汽車駕駛執照一張而構成犯罪，然查【交通部駕駛執照製發
之章】及【交通部公路總局簽發之章】依前揭判例及判決意旨，
均非依印信條例規定所製發，以表示該機關資格之印信，自非屬
公印文，此部分即與刑法第二百十八條第一項之偽造公印文罪有
間。從而原判決認定上開私印文係屬公印文，顯有適用法則不當
之違法。原判決違背法令，爰依刑事訴訟法第四百四十一條、第
四百四十三條提起非常上訴，以資糾正。」等語。
本院按判決不適用法則或適用不當者，為違背法令，刑事訴訟法
第三百七十八條定有明文。又刑法上所稱之公印，係指表示公署
或公務員資格之印信而言，如不足以表示公署或公務員之資格者
，不得謂之公印，即為普通印章。原確定判決認定被告甲○○因
另案通緝中，為隱匿身分，將其照片交予綽號「大頭」者黏貼於
載有「鄭皓明」之汽車駕駛執照上，並於證件紙本及相片與證件
紙本之騎縫處，分別偽造「交通部駕駛執照製發之章」及「交通
部公路總局簽發之章」（為鋼印）等公印文之方式偽造完成汽車
駕駛執照一張而構成犯罪。然「交通部駕駛執照製發之章」及「
交通部公路總局簽發之章」依前揭說明，均非依印信條例規定所
製發，以表示該機關資格之印信，其印文自非屬公印文，而為普
通印章之印文，原判決適用刑法第二百十八條第一項論處被告共
同偽造公印文罪刑，自有適用法則不當之違背法令。案經確定，
且於被告不利，非常上訴意旨執以指摘，洵有理由，為維持被告
之審級利益，並求事實之真切，應由本院將原判決撤銷，由原審
法院依判決前之程序更為審判，以資救濟。
據上論結，應依刑事訴訟法第四百四十七條第二項，判決如主文
。
中    華    民    國  九十七  年    七    月   十七   日
                      最高法院刑事第九庭
                          審判長法官  洪  文  章
                                法官  王  居  財
                                法官  郭  毓  洲
                                法官  黃  梅  月
                                法官  邱  同  印
      本件正本證明與原本無異
                                      書  記  官
中    華    民    國  九十七  年    七    月  二十二  日
                                                      Ｅ


司法院資訊處製作；財團法人民間司法改革基金會備份。
